【裁判字號】    98,訴,378
【裁判日期】    980729
【裁判案由】    違反毒品危害防制條例
【裁判全文】
臺灣嘉義地方法院刑事判決               98年度訴字第378號
公  訴  人  臺灣嘉義地方法院檢察署檢察官
被      告  甲○○
                    （另案在臺灣雲林監獄執行中）
選任辯護人  陳信宏律師
上列被告因違反毒品危害防制條例案件，經檢察官提起公訴（九
十八年度偵字第一一六八號），本院判決如下：
    主    文
甲○○販賣第一級毒品未遂，處有期徒刑捌年。扣案之第一級毒
品海洛因拾陸包（合計淨重壹點參玖公克）均沒收銷毀之，上開
毒品海洛因外包裝袋拾陸個均沒收、電子磅秤壹台及夾鏈袋捌拾
貳個均沒收。
    犯罪事實
一、甲○○明知海洛因係屬毒品危害防制條例第二條第二項第一
    款所列之第一級毒品，不得非法持有、販賣，竟基於販賣第
    一級毒品海洛因以營利之犯意，於民國九十六年八月三十一
    日下午三時二十分許前某時，經陳惠珠（業經本院另案九十
    七年度訴字第二一二號判決以幫助犯販賣第一級毒品未遂罪
    判處有期徒刑四年十月確定）之媒介而知悉吳佳壁欲購買第
    一級毒品海洛因，而於同日下午三時二十分許，騎乘車牌號
    碼Ｇ九Ｍ—五八○號重型機車搭載陳惠珠前往嘉義縣新港鄉
    中洋村台化公司大排水溝旁，欲以一包新臺幣（下同）五百
    元之價格，販賣第一級毒品海洛因予吳佳壁，惟尚未交付毒
    品及收受價金前，即為警當場查獲而未遂，並在上開機車置
    物箱內扣得甲○○所有供販賣第一級毒品海洛因所用之電子
    磅秤一台、供販賣第一級毒品海洛因預備之夾鏈袋八十二個
    及第一級毒品海洛因十五包，另在陳惠珠位於嘉義縣新港鄉
    三間村港尾八七號住處扣得第一級毒品海洛因一包（十六包
    合計淨重一‧三九公克），始悉上情。
二、案經臺灣嘉義地方法院檢察署檢察官自動檢舉偵查起訴。
    理    由
一、按被告以外之人於審判外之陳述，經當事人於審判程序同意
    作為證據，法院審酌該言詞陳述或書面陳述作成時之情況，
    認為適當者，亦得為證據。當事人、代理人或辯護人於法院
    調查證據時，知有第一百五十九條第一項不得為證據之情形
    ，而未於言詞辯論終結前聲明異議，視為有前項之同意，刑
    事訴訟法第一百五十九條之五定有明文。查本件認定事實所
    引用之供述證據，經本院於審理時提示被告甲○○及其辯護
    人均表示無意見，迄於言詞辯論終結前亦未聲明異議，可認
    為同意作為證據，本院審酌該供述證據之取得過程並無瑕疵
    ，與本案待證事實間復具有相當之關聯性，以之為本案證據
    尚無不當，自得採為證據，先予明。
二、上開事實，業據被告甲○○於偵查（見第一一六八號偵查卷
    第一○、一六、一七頁）及本院（見第三七八號本院卷第九
    二、一○二至一○九頁）坦承不諱，核與證人陳惠珠於偵查
    （見第一一六八號偵查卷第一五至一七頁）及本院（見第二
    一二號本院卷第七七、七八頁）、證人吳佳壁於警詢（見第
    0000000000號警卷第一一至一八頁）、偵查（見
    第七○一九號偵查卷第二三、二四頁）及本院（見第二一二
    號本院卷第八一至九三頁）證述情節相符，復有白粉十六包
    、電子磅秤一台及夾鏈袋八十二個扣案可資佐證。又上開白
    粉十六包，經送法務部調查局鑑定結果，認均含第一級毒品
    海洛因成分，有法務部調查局九十六年十月五日調科壹字第
    ○九六二三○七○七二○號鑑定通知書在卷可按（見第七○
    一九號偵查卷第一五○頁），堪認被告上開自白與事實相符
    ，應屬可信。再依被告於本院供承：賣給證人吳佳壁之海洛
    因一包可賺二百元等語（見第三七八號本院卷第一○六頁）
    ，足證被告係從販入與賣出之量價差異汲取利潤，其販賣海
    洛因主觀上具營利之意圖，至為灼然。本案事證明確，被告
    犯行堪以認定，應依法論科。
三、再查海洛因屬毒品危害防制條例第二條第二項第一款所列之
    第一級毒品，惟無證據證明被告係意圖營利而販入第一級毒
    品海洛因，是核被告所為，係犯毒品危害防制條例第四條第
    六項、第一項之販賣第一級毒品未遂罪。其持有毒品之低度
    行為已為販賣之高度行為所吸收，不另論罪。被告已著手販
    賣行為之實行而不遂，爰依法減輕其刑。又查被告販賣第一
    級毒品，戕害他人身體健康，固屬非是，然其惡性與犯罪情
    節較諸大量走私進口或長期販賣毒品之「大盤」、「中盤」
    毒販顯有重大差異，對社會治安及國民健康所造成之危害亦
    較輕微，足認其犯罪情狀顯可憫恕，在客觀上足以引起一般
    人同情，認科以最低度刑仍嫌過重，爰依刑法第五十九條規
    定，酌量減輕其刑，並遞減之。爰審酌被告係國中畢業之智
    識程度，販賣毒品對國人身心及社會治安之危害，販賣之數
    量及情節，未及交付即為警查獲，並未獲得利益，犯後於偵
    查及本院審理時坦承犯行，態度尚可等一切情狀，量處如主
    文所示之刑，以資懲儆。
四、扣案之第一級毒品海洛因十六包（合計淨重一‧三九公克）
    ，係屬毒品危害防制條例第二條第二項第一款所列之第一級
    毒品，不論屬犯人所有與否，均應依毒品危害防制條例第十
    八條第一項前段之規定，宣告沒收銷燬之（送驗用罄之部分
    ，因已滅失，爰不宣告沒收）；扣案之包裹盛裝上開海洛因
    之外包裝袋十六個及電子磅秤一台，均係被告所有供犯本案
    販賣第一級毒品罪所用之物；扣案之夾鏈袋八十二個，均係
    被告所有供犯本案販賣第一級毒品罪預備之物，業據被告於
    本院供承在卷（第三七八號本院卷第一○一頁），併分別依
    毒品危害防制條例第十九條第一項及刑法第三十八條第一項
    第二款之規定宣告沒收。另扣案之第二級毒品甲基安非他命
    十六包、行動電話二支（含ＳＩＭ卡二枚）、斜削吸管八支
    、現金九千七百元、交易簿冊一本、葡萄糖一包及吸食器一
    組，被告固供承為其所有，惟均否認與其所犯本案販賣第一
    級毒品罪有關，亦無證據證明與本案被告販賣第一級毒品之
    犯行有何直接關連，而沒收既屬從刑之一種，依主從不可分
    原則，自應附隨於主刑而同時宣告之，上開物品既與本案無
    關，自不予宣告沒收。又被告因遭查獲而未取得販賣第一級
    毒品所得五百元，自無從諭知沒收，附此敘明。
五、末按毒品危害防制條例部分條文雖於九十八年五月五日經立
    法院三讀通過、同年五月二十日經總統公布，然因該修正條
    文未另定施行日期，自應適用該條例未修正之第三十六條「
    自公布後六個月施行」之規定定其施行日期，是上開修正法
    條應自修正公布後六個月即九十八年十一月二十日生效施行
    。因此，新修正之毒品危害防制條例條文，於本件判決時既
    尚未生效施行，自無加以新舊法比較適用之問題，附此敘明
    。
據上論斷，應依刑事訴訟法第二百九十九條第一項前段，毒品危
害防制條例第四條第六項、第一項、第十八條第一項前段、第十
九條第一項，刑法第十一條、第二十五條第二項、第五十九條、
第三十八條第一項第二款，判決如主文。
本案經檢察官廖俊豪到庭執行職務。
中    華    民    國    98    年    7     月    29    日
                  刑事第三庭    審判長法  官  陳仁智
                                      法  官  劉瓊雯
                                      法  官  鄭雅文
以上正本證明與原本無異。
如不服本判決應於判決送達後十日內向本院提出上訴書狀，並應
敘述具體理由；其未敘述上訴理由者，應於上訴期間屆滿後二十
日內向本院補提理由書（均須按他造當事人之人數附繕本）「切
勿逕送上級法院」。
中    華    民    國    98    年    7     月    29    日
                                      書記官  蘇姵容
附錄論罪科刑法條：
毒品危害防制條例第四條（九十八年五月二十日修正公布前）
製造、運輸、販賣第一級毒品者，處死刑或無期徒刑；處無期徒
刑者，得併科新臺幣一千萬元以下罰金。
製造、運輸、販賣第二級毒品者，處無期徒刑或七年以上有期徒
刑，得併科新臺幣七百萬元以下罰金。
製造、運輸、販賣第三級毒品者，處五年以上有期徒刑，得併科
新臺幣五百萬元以下罰金。
製造、運輸、販賣第四級毒品者，處三年以上十年以下有期徒刑
，得併科新臺幣三百萬元以下罰金。
製造、運輸、販賣專供製造或施用毒品之器具者，處一年以上七
年以下有期徒刑，得併科新臺幣一百萬元以下罰金。
前五項之未遂犯罰之。


司法院資訊處製作；財團法人民間司法改革基金會備份。
